【裁判字號】    92,簡上,164
【裁判日期】    920909
【裁判案由】    傷害
【裁判全文】
臺灣高雄地方法院刑事判決                        九十二年度簡上字第一六四號
    上  訴  人  臺灣高雄地方法院檢察署檢察官
    上  訴  人
    即  被  告  甲○○
    選任辯護人  蘇榮達律師
                蘇俊誠律師
右上訴人等因傷害案件，不服本院高雄簡易庭中華民國九十二年三月三十一日九十二
年度簡字第一○三○號第一審判決（聲請簡易判決處刑案號：臺灣高雄地方法院檢察
署九十二年度偵字第四二○六號），提起上訴，本院判決如左：
    主  文
原判決撤銷。
甲○○無罪。
    理  由
一、聲請簡易判決處刑意旨略以：上訴人即被告甲○○為告訴人丙○○之婆婆，二人
    平常感情不睦，偶有衝突，嗣於民國九十一年十月二十三日中午十二時二十分許
    ，在高雄市○○區○○路二一○巷十八號「民族幼稚園」門口，因告訴人欲帶其
    子鄭召暉（聲請書誤載為鄭昭暉）回家時，被告竟基於傷害告訴人身體之犯意，
    出手拉扯告訴人之頭髮，致使告訴人受有頭部外傷之傷害。因認被告涉有刑法第
    二百七十七條第一項普通傷害罪嫌云云。
二、聲請意旨認被告涉有前揭犯行，係以：(1)本院九十一年度家護字第一四五四號家
    事案卷中之民族幼稚園於九十一年十月二十三日之監視錄影帶，經勘驗結果，被
    告確有出手拉扯告訴人之頭髮等情，且有該錄影帶翻拍之照片四幀在卷可按；(2)
    阮綜合醫院診斷證明書乙紙（附於發查卷第五頁）等證據資料，為其論斷之依據
    。訊據被告固坦承於右開時、地拉扯告訴人頭髮之事實，惟堅決否認有前揭被訴
    之傷害犯行，辯稱：伊自己有開設幼稚園，告訴人竟讓伊孫子鄭召暉在前揭民族
    幼稚園就讀，同業均恥笑伊，伊於案發當日至民族幼稚園欲看鄭召暉，告訴人已
    在那裡，伊一時忍不住才先動手拉告訴人之頭髮，此外並未對告訴人有何拳打腳
    踢。伊僅拉扯告訴人頭髮一下子，告訴人亦未受有任何傷害結果等語。
三、按「犯罪事實應依證據認定，無證據不得認定犯罪事實」、「不能證明被告犯罪
    者，應諭知無罪之判決」，刑事訴訟法第一百五十四條第二項、第三百零一條第
    一項分別定有明文。又事實之認定，應憑證據，如未能發現相當證據，或證據不
    足以證明，自不能以推測或擬制之方法，為裁判基礎；且認定不利於被告之事實
    須依積極證據，苟積極證據不足為不利於被告事實之認定時，即應為有利於被告
    之認定；另認定犯罪事實所憑之證據，雖不以直接證據為限，間接證據亦包括在
    內，然而無論直接證據或間接證據，其為訴訟上之證明，須於通常一般之人均不
    致有所懷疑，而得確信其為真實之程度者，始得據為有罪之認定，倘其證明尚未
    達到此一程度，而有合理之懷疑存在而無從使事實審法院得有罪之確信時，即應
    由法院為諭知被告無罪之判決（參照最高法院四十年度台上字第八六號、三十年
    度台上字第八一六號、七十六年度台上字第四九八六號判例意旨）。再者，刑法
    第二百七十七條第一項之普通傷害罪，係結果犯，必致人之身體或健康發生傷害
    之結果，始克相當。若加害者以傷害人之意思而加暴行，尚未發生傷害之結果，
    自不成立普通傷害罪，而本條規定復未處罰未遂犯，即無另論以普通傷害未遂之
    餘地（參照最高法院二十三年度上字第七六三號判例、八十九年度台上字第二六
    九八號判決意旨）。
四、經查：
  (一)被告於前揭時、地拉扯告訴人之頭髮之事實，除經被告於本院審理時供明在卷外
    ，並經告訴人指述綦詳，復有前揭監視錄影帶翻拍之照片四幀在卷為憑，嗣經本
    院於九十二年八月十二日勘驗前揭監視錄影帶，經播送觀覽結果，亦略認：錄影
    畫面於上午十一時四十分八秒顯示被告從告訴人身後跑向告訴人，並抓住告訴人
    頭髮往下拉，且二人逐漸遠離大門，於上午十一時四十分十八秒顯示有另一名女
    子跑過來，狀似勸架，此時畫面顯示被告除繼續拉住告訴人頭髮外，尚有以腳踢
    告訴人的動作，於上午十一時四十分二十六秒，三人不再出現於畫面拍攝範圍等
    情，此有勘驗筆錄乙份及前揭錄影帶乙卷在卷可稽。是以，應堪認定被告確有拉
    扯告訴人頭髮之事實。至被告雖有以腳踢告訴人之動作，但告訴人陳明被告並未
    踢到（參見本院九十二年七月二十一日訊問筆錄），自無成立傷害罪之餘地；另
    告訴人雖指稱：除上述拉扯頭髮外，被告當時尚有繼續追打伊，並用皮包打伊云
    云，惟此業為被告所否認，而證人即當日在場之人乙○○到庭亦證稱並無此事（
    同上開筆錄參見），且觀諸上開勘驗內容，亦未發現被告確有為此繼續追打之事
    ，此外並無其他證據足資證明告訴人所指為真，故告訴人上開所指乙節，當難認
    屬為真。
  (二)其次應審究者，即係被告拉扯告訴人頭髮之行為，究否確有造成告訴人受傷之結
    果？經查，依告訴人所提之阮綜合醫院診斷證明書所載，告訴人於九十一年十月
    二十四日（即本件案發翌日）前去該醫院應診，病名為「頭部外傷」，此有該診
    斷證明書乙紙在卷可稽（附於發查卷第五頁）。惟嗣經本院向該醫院函查告訴人
    所受「頭部外傷」之具體傷勢為何，該醫院函覆略稱：告訴人於九十一年十月二
    十四日至該醫院急診求治，主訴被人打傷後感覺頭痛及噁心，但於該醫院之物理
    檢查中並無明顯之外傷傷痕等語，有該醫院九十二年四月三十日阮醫教字第九二
    一一二號函乙份附卷足憑；其後本院針對此函查結果，再向該醫院函查：(1)告訴
    人於九十一年十月二十四日至該醫院就診並主訴「頭痛」、「噁心」，該醫院有
    無就此部分為任何檢查？(2)遭人拉扯頭髮，是否通常會產生上述症狀？且於拉扯
    後之翌日始至醫院診斷，是否仍會有上述症狀？(3)告訴人既無明顯之外傷傷痕，
    為何該醫院會出具告訴人「頭部外傷」之診斷證明書？復經該醫院函覆略稱：告
    訴人於九十一年十月二十四日至該醫院急診求治，主訴頭部被打傷併有頭痛、噁
    心之症狀，於物理檢查並無發現不正常，頭部Ｘ光檢查亦無骨折現象。告訴人之
    頭痛、噁心屬於告訴人自主之表述，無法排除是否經由外力拉扯所致；該醫院出
    具之診斷證明書中所載「頭部外傷」，乃為英文之直譯加上告訴人主訴有外力介
    入而來，但告訴人確無明顯之外傷傷痕等語，有該醫院九十二年七月二十八日阮
    醫教字第九二二三○號函乙份在卷為證。由此可見，告訴人所提之前揭診斷證明
    書固載有「頭部外傷」之傷勢，然實際上，告訴人經上開醫院物理檢查、頭部Ｘ
    光檢查結果，均未發現有任何外傷或骨折現象，而該「頭部外傷」之記載，僅係
    依英文直譯加上告訴人主訴之情況所為記載，並非表示告訴人確真有任何傷勢；
    至於告訴人主訴有「頭痛」、「噁心」等等，皆屬告訴人單方面之表述，惟並無
    任何證據足資證明，是否為真，尚難逕以認定。是以，自不得僅依告訴人所提之
    前揭診斷證明書乙紙，即遽認告訴人確受有「頭部外傷」之傷害結果。故被告拉
    扯告訴人之頭髮後，究否真造成告訴人受傷之結果，仍甚有相當之疑問。
五、綜上所述，被告固有實施傷害告訴人之行為，但是否造成告訴人受傷之結果，本
    院認為仍存有合理之懷疑，尚未到達確信其為真實之程度。此外，復查無其他積
    極證據足資認定告訴人確有受傷之結果，揆諸前揭說明，被告之犯罪自屬不能證
    明，是被告自難成立前揭被訴之傷害犯行，原審疏未詳究前情，遽為科刑之判決
    ，自非允洽，本件被告上訴意旨否認犯罪，指摘原判決不當，為有理由，而檢察
    官上訴意旨認原判決量刑過輕，雖無理由，但原判決既有上述不當之處，仍應撤
    銷改判，諭知被告無罪。
據上論結，應依刑事訴訟法第四百五十五條之一第三項、第三百六十九條第一項前段
、第三百六十四條、第三百零一條第一項，判決如主文。
本案經檢察官劉昀到庭執行職務。
中      華      民      國    九十二    年      九      月      九      日
                              臺灣高雄地方法院刑事第七庭
                                  審判長法  官  陳志銘
                                        法  官  高英賓
                                        法  官  陳信旗
右正本證明與原本無異。
本判決不得上訴。
                                        書記官  張家榮
中      華      民      國    九十二    年      九      月      九      日


司法院資訊處製作；財團法人民間司法改革基金會備份。
